最高法院民事裁定                                八十八年度台上字第一三三號
    上  訴  人  丙○○○
                乙 ○ ○
                甲 ○ ○
    被 上訴 人  台北市政府
    法定代理人  馬英九
    訴訟代理人  蔣國志
                張修齡
                許淑慧
右當事人間請求返還房屋等事件，上訴人對於中華民國八十七年三月十七日台灣高等
法院第二審判決（八十六年度上字第一八三二號），提起上訴，本院裁定如左：
    主  文
上訴駁回。
第三審訴訟費用由上訴人負擔。
    理  由
本件被上訴人之法定代理人已由陳水扁更易為馬英九，並經馬英九為被上訴人聲明承
受訴訟，尚無不合，先予明。次按對於第二審判決上訴，非以其違背法令為理由，
不得為之。民事訴訟法第四百六十七條定有明文。依同法第四百六十八條規定，判決
不適用法規或適用不當者，為違背法令。而判決有同法第四百六十九條所列各款情形
之一者，為當然違背法令。是當事人提起上訴，如依民事訴訟法第四百六十八條規定
，以第二審判決有不適用法規或適用法規不當為理由時，其上訴狀或理由書應有具體
之指摘，並揭示該法規之條項或其內容。若係成文法以外之法則，應揭示該法則之旨
趣。倘為司法院解釋、或本院之判例，則應揭示該判解之字號或其內容。如以民事訴
訟法第四百六十九條所列各款情形為理由時，其上訴狀或理由書，應揭示合於該條款
之事實。上訴狀或理由書如未依此項方法表明，或其所表明者，顯與上開法條規定之
情形不相合時，即難認為已對第二審判決之違背法令有具體之指摘，其上訴自難認為
合法。本件上訴人對第二審判決提起上訴，雖以該判決違背法令為由，惟核其上訴理
由狀所載內容，係就原審取捨證據、認定事實之職權行使，指摘其為不當，而未具體
表明合於不適用法規、適用法規不當、或民事訴訟法第四百六十九條所列各款之情形
，難認對該判決之如何違背法令已有具體之指摘。依首揭說明，應認其上訴為不合法
。又按民事訴訟採辯論主義，舉凡法院判決之範圍及為判決基礎之訴訟資料均應以當
事人之所聲明及所主張者為限。審判長之闡明義務或闡明權之行使，亦應限於辯論主
義之範疇，不得任加逾越，否則即屬違背法令。故審判長尚無闡明令當事人提出新訴
訟資料之義務。查上訴人於事實審並未聲明人證，審判長自不得曉諭其聲請訊問證人
以提出新訴訟資料。再查本件租賃契約之租賃期間係自民國八十四年一月一日起至八
十五年十二月三十一日止，已因租期屆滿而消滅，為原審合法確定之事實。則上訴人
於原審辯稱，伊之長女劉蓉蓉擅將戶籍遷入系爭租賃房屋，伊確不知情，且伊獲悉後
立即令劉蓉蓉遷出戶籍，伊已完成驅逐之責任，所謂違反國宅出租辦法有關規定，顯
非伊之故意或過失云云（見原審卷六頁背面、七頁正面）。原審縱予斟酌，核與判決
結果不生影響。本件上訴自非已合法表明其上訴之理由，顯難認為合法，併此明。
據上論結，本件上訴為不合法。依民事訴訟法第四百八十一條、第四百四十四條第一
項、第九十五條、第七十八條，裁定如主文。
中      華      民      國    八十八    年      一      月    二十二    日
                              最高法院民事第二庭
                                  審判長法官  曾  桂  香
                                        法官  劉  延  村
                                        法官  徐  璧  湖
                                        法官  劉  福  聲
                                        法官  黃  秀  得
      右正本證明與原本無異
                                              書  記  官
中      華      民      國    八十八    年      二      月      四      日
